臺灣高等法院臺南分院刑事判決
110年度上易字第555號
上  訴  人  臺灣臺南地方檢察署檢察官
上  訴  人  
即  被  告  邱燦銘
上列上訴人因被告公然侮辱案件，不服臺灣臺南地方法院110年
度易字第186號中華民國110年8月2日第一審判決（起訴案號：臺
灣臺南地方檢察署109年度偵字第17729號），提起上訴，本院判
決如下：
    主  文
上訴駁回。
    事  實
一、邱燦銘於民國109年3月29日上午11時許，在位於臺南市○區○
    ○○路0段00巷00號「○○○釣蝦場」，因食用花生致花生殼散落
    在桌上及地上卻未加撿拾，經場內員工李錦蓉勸戒而心生不
    滿，竟基於公然侮辱之犯意，在不特定人得共見共聞之該釣
    蝦場內，辱罵李錦蓉「幹你娘操機掰」、「恁家火燒厝」、
    「恁家死人」等語，足以貶損李錦蓉之名譽及社會評價。
二、案經李錦蓉訴由臺南市政府警察局第五分局報告臺灣臺南地
    方檢察署檢察官偵查起訴。
    理  由
壹、程序部分：
一、按110年6月16日修正公布、同年月18日施行之刑事訴訟法第
    348條第1、2項規定「上訴得對於判決之一部為之。對於判
    決之一部上訴者，其有關係之部分，視為亦已上訴。但有關
    係之部分為無罪、免訴或不受理者，不在此限。」，且依其
    立法理由：本項但書所稱「無罪、免訴或不受理者」，並不
    以在主文內諭知者為限，即第一審判決就有關係之部分於理
    由內說明不另為無罪、免訴或不受理之諭知者，亦屬之。查
    本案係於上開規定修正施行後之110年10月26日始繫屬於本
    院，此有臺灣臺南地方法院110年10月25日南院武刑收110易
    186字第1100036878號函上所蓋本院收文戳章（見本院卷第3
    頁）存卷可稽，是本案上訴之效力及其範圍，應依現行刑事
    訴訟法第348條規定判斷。而本案之上訴人，包括臺灣臺南
    地方檢察署檢察官及被告邱燦銘（下稱被告），均僅針對被
    告被判決有罪之部分提起上訴，此有檢察官上訴書（見本院
    卷第9-11頁）、被告刑事上訴狀（見本院卷第13-15頁）在
    卷可查，且檢察官於本院審理時亦稱：「只針對量刑部分上
    訴」等語（見本院卷第154頁），是以原審判決不另為無罪
    諭知部分，不在本院審理範圍，合先敘明。
二、證據能力部分：
    按被告以外之人於審判外之陳述，雖不符刑事訴訟法第159
    條之1 至第159 條之4 之規定，而經當事人於審判程序同意
    作為證據，法院審酌該言詞陳述或書面陳述作成時之情況，
    認為適當者，亦得為證據；當事人、代理人或辯護人於法院
    調查證據時，知有同法第159 條第1 項不得為證據之情形，
    而未於言詞辯論終結前聲明異議者，視為有前項之同意，刑
    事訴訟法第159 條之5 定有明文。立法意旨在於傳聞證據未
    經當事人之反對詰問予以核實，原則上先予排除；惟若當事
    人已放棄反對詰問權，於審判程序中表明同意該等傳聞證據
    可作為證據；或於言詞辯論終結前未聲明異議，基於尊重當
    事人對傳聞證據之處分權，及證據資料愈豐富，愈有助於真
    實發見之理念，且強化言詞辯論主義，使訴訟程序得以順暢
    進行，上開傳聞證據亦均具有證據能力。查本判決所引用被
    告以外之人於審判外之言詞或書面陳述，經檢察官於本院準
    備程序、審理時表示同意有證據能力（見本院卷第102-103
    、154-155頁），另被告邱燦銘未於本院準備程序、審理期
    間到庭或於本案言詞辯論終結前具狀聲明異議，本院審酌該
    等被告以外之人審判外陳述作成時之情況，並無不能自由陳
    述之情形，亦無顯不可信之情狀，且未見有何違法取證或其
    他瑕疵，而與待證事實具有關聯性，本院認為以之作為證據
    應屬適當，自均得作為證據。
貳、實體部分：
一、被告邱燦銘於本院審理時，經合法傳喚未到庭。惟據被告於
    原審審理時固坦承有於前揭時間在位於臺南市○區○○○路0段0
    0巷00號「○○○釣蝦場」食用花生，惟矢口否認有何公然侮辱
    之犯行，辯稱：伊不認識告訴人李錦蓉，也沒有跟人吵架，
    倘若伊有辱罵告訴人，告訴人為何未立即報警，或將伊辱罵
    告訴人之過程錄影存證云云。
二、惟查：
  ㈠證人即告訴人李錦蓉於警詢陳稱：我不認識被告，也沒有仇
    恨糾紛，被告是○○○釣蝦場的客人，我於109年3月29日上午1
    1時許在○○○釣蝦場上班時，因為見到被告吃花生掉的桌上和
    地上都是，我提示他旁邊有垃圾桶，請他將垃圾丟到垃圾桶
    內，被告即暴怒以「幹你娘操機掰」、「恁家火燒厝」、「
    恁家死人」等語不停罵我，直到一名客人看不下去，出面制
    止被告，被告才離去等語(見警卷第3-4頁)；於偵查中陳述
    ：我於109年3月29日上午11時許在○○○釣蝦場上班，被告是
    客人，他吃花生造成桌上及地上都有，我只是請他丟到垃圾
    桶，被告就不高興，被告當場罵我一堆三字經，如：「幹你
    娘操機掰」等語(見109年度偵字第17729號卷《下稱偵卷》第4
    6頁)；於原審審理時證稱：當日釣蝦場營業時間，被告沒有
    消費，而是突然拿一袋東西進來釣蝦場吃，因為我看他桌子
    、地上都很髒亂，所以我拿垃圾桶過去規勸他，被告就去櫃
    檯那邊指著我的方向罵我，櫃檯人員說被告罵我，後來我就
    過去被告剛剛坐的位子，我就跟他說我只是拿垃圾桶給你，
    叫你把東西丟進去，你怎麼把我罵成這樣，被告又開始一直
    飆罵「幹你娘操機掰」、「恁家火燒厝」、「恁家死人」，
    後來林文輝聽到很吵就問我們到底怎麼了，林文輝是進來幫
    我嚇阻被告的客人等語(見原審卷第129-139頁)。
　㈡證人即本案之目擊者林文輝於警詢時陳稱：我於109年3月29
    日上午11時許，在○○○釣蝦場見到一名中年男性客人在1樓釣
    蝦場座位區吃花生吃得滿地都是，告訴人上前勸導客人不要
    亂丟，該名男性客人便以「幹你娘操機掰」、「恁家火燒厝
    」、「恁家死人」等語辱罵告訴人，我看不過上前安撫該名
    男性客人，該名客人便悻悻然地住口，之後才離去，我不知
    道該名男性客人姓名或聯絡方式，經相片指認為被告等語(
    見警卷第9-13頁)；於偵查中證稱：我經常到○○○釣蝦場消費
    而認識告訴人，我與告訴人沒有特殊的情誼，109年3月29日
    上午11時許，有一位男客人對告訴人大小聲，我當時在那邊
    用餐，我問告訴人為什麼該名男客人對她大小聲，告訴人說
    那個男客人在那邊罵她，我就問該名男客人為什麼要罵告訴
    人，接著該名男客人就一連串的辱罵三字經，後來那個男客
    人才說他吃花生掉了一地的花生殼，被告訴人要求要保持現
    場清潔，他就很不爽，我記得該名男客人就是用台語罵告訴
    人「幹你娘操機掰」、「恁家火燒厝」、「恁家死人」等語
    ，我在現場有跟那名男客人說告訴人只是叫你不要把花生殼
    弄得滿地，你也不要罵得那麼難聽，後來那名男客人才停下
    來，因為那名男客人常去○○○釣蝦場，我見過好幾次了，所
    以我才從他的五官來指認等語(見偵卷第57-58頁)；於原審
    審理時證稱：我常去○○○釣蝦場消費而認識告訴人，與告訴
    人並無其他情誼，我與被告也無宿怨糾紛，我原本不知道被
    告的名字，我不認識被告，我是因為被告有常去釣蝦場，我
    看過他，知道他這個人而已，本案發生那天是○○○釣蝦場的
    營業時間，我是聽到釣蝦場裡面有人在罵人，我進去關心，
    那位先生就是一直罵一直罵這樣，那位先生就是被告，被告
    當時罵告訴人「幹你娘操機掰」、「恁家火燒厝」、「恁家
    死人」，這都是我聽到的，而不是聽告訴人轉述的等語(見
    原審卷第122-128頁)，證人林文輝對於被告辱罵告訴人之過
    程，前後證述一致，且證人林文輝與被告原不認識，且無任
    何宿怨，亦為被告供認在卷(見原審卷第128-129頁)，證人
    林文輝顯無任何杜撰情節以誣陷被告之不良動機。
　㈢觀諸告訴人李錦蓉前揭證述被告因在前揭時地食用花生致花
    生殼散落在桌上及地上而遭告訴人勸導之故，當場以「幹你
    娘操機掰」、「恁家火燒厝」、「恁家死人」等語辱罵告訴
    人之情節，核與證人林文輝上開證述大致相符。衡以被告坦
    承其確有於前揭時間在○○○釣蝦場食用花生，有一小姐過去
    跟他講花生掉在地上的事情等語(見偵字卷第46頁；原審卷
    第144頁)，足認告訴人李錦蓉及證人林文輝上開所證本案發
    生之起因，尚非憑空捏造，渠等上開證述，應值採信，準此
    ，堪認被告確有於上開時、地，以「幹你娘操機掰」、「恁
    家火燒厝」、「恁家死人」等語辱罵告訴人李錦蓉之行為。
　㈣被告雖辯稱倘其確有辱罵告訴人李錦蓉，告訴人李錦蓉為何
    未立即報警，且告訴人李錦蓉及證人林文輝為何不將其辱罵
    之過程錄影存證云云。然查，依告訴人李錦蓉、證人林文輝
    前揭證述，其等與被告互不認識，亦無宿怨，實無從知悉被
    告會於上開時地辱罵告訴人李錦蓉，而預先持手機錄音錄影
    ，且告訴人李錦蓉證稱其當時因上班不能拿手機，故未用手
    機拍攝等語(見原審卷第136頁)，另證人林文輝證稱其當時
    是好意去勸架而已，所以不可能去錄音錄影等語(見原審卷
    第126頁)，則告訴人李錦蓉、證人林文輝未能及時反應以手
    機錄音錄影，尚在情理之中。再者，本案發生日期為109年3
    月29日，告訴人李錦蓉雖於109年7月23日始報案，惟告訴人
    李錦蓉證稱其係因為不認識被告，也不知道被告的名字、聯
    絡方式，所以其一直在問客人，看誰認識被告，到後面才問
    到認識被告名字的人，問到當天下班就去警察局，店內監視
    器錄影畫面因為存檔太久已經遭覆蓋而無法提出等語(見警
    卷第4頁；原審卷第136頁)，衡以被告亦自陳其與告訴人李
    錦蓉不認識(見原審卷第140頁)，則告訴人李錦蓉因未能確
    認被告身分，而未及時報警及留存店內錄影，核與常情無違
    ，自難因告訴人未及時報警、未錄影，即推斷被告未有辱罵
    告訴人之行為。是被告此部分所辯，均難憑採。
　㈤至被告上訴理由狀中雖稱：依告訴人李錦蓉於原審作證時表
    示「林文輝聽到很吵就問我們到底怎麼了，林文輝是進來幫
    我嚇阻被告的客人」，可見證人林文輝係在釣蝦場外面聽到
    裡面很吵，才進去釣蝦場裡面，衡情不可能聽清楚被告是否
    有說侮辱告訴人之話語云云（見本院卷第14頁），然查，證
    人林文輝於原審審理時證稱：我聽到釣蝦場裡面有人在罵人
    ，就進去關心，看到被告就是一直罵告訴人等語（見原審卷
    第124、127頁），可見證人林文輝進入釣蝦場時，被告仍在
    罵告訴人，則證人林文輝稱其有聽到被告以事實欄所載之言
    詞辱罵告訴人，即屬有據，準此，被告質疑證人林文輝證詞
    之真實性，難認有理由，自不足採信。
　㈥綜上所述，本案除告訴人李錦蓉之指述外，尚有上開目擊證
    人林文輝之證述足資補強，被告辱罵告訴人犯行洵堪認定，
    自應依法論科。
三、論罪科刑部分：
　㈠按刑法分則中「公然」之意義，祇以不特定人或多數人得以
    共見共聞之狀況為已足（司法院院字第2033號解釋意旨參照
    ）；且僅抽象的公然為謾罵或嘲弄，並未指摘具體事實者，
    乃屬刑法第309條第1項公然侮辱罪範疇（最高法院86年度台
    上字第6920號判決意旨參照）。本案被告對告訴人口出「幹
    你娘操機掰」、「恁家火燒厝」、「恁家死人」字句之地點
    ，係在○○○釣蝦場內，且斯時正屬營業時間，本即會有其他
    客人進出，自屬不特定人得以共見共聞之場所；而被告公然
    在上開地點所使用「幹你娘操機掰」、「恁家火燒厝」、「
    恁家死人」之詞彙，依一般社會通念，有輕蔑他人、使人難
    堪之意思，足以貶損受罵者之社會上人格評價及聲譽，而屬
    抽象之謾罵、侮辱之不雅言語。是核被告所為，係犯刑法第
    309條第1項之公然侮辱罪。
　㈡被告基於對告訴人公然侮辱之意，於密切接近之時間及相同
    之地點，接續以「幹你娘操機掰」、「恁家火燒厝」、「恁
    家死人」等言詞，在不特定人可共見共聞之處侮辱告訴人，
    性質上屬接續犯，應包括論以一罪。
四、原審認被告公然侮辱之犯行罪證明確，適用刑法第309條第1
    項、第41條第1項前段，刑法施行法第1條之1第1項等規定，
　　並審酌被告僅因不滿告訴人規勸其保持場所整潔，竟公然以
    上開穢語辱罵告訴人，損抑告訴人之名譽及社會評價，顯然
    缺乏尊重他人之人格尊嚴之觀念，所為誠屬不該，復考量被
    告犯罪後仍否認犯行，未見悔意之態度，且其迄今尚未向告
    訴人表達歉意、取得告訴人之諒解，兼衡被告犯罪之動機、
    手段、辱罵告訴人之言語內容，及其自陳學歷為高職畢業，
    目前從事廢五金回收，每月收入約新臺幣1、2萬元，目前自
    己一個人居住，無須扶養他人，離婚、育有3名已成年子女
    之智識程度、家庭生活狀況等一切情狀，量處拘役20日，並
    諭知易科罰金之折算標準。本院審核原審認事用法俱無不合
    。
五、檢察官上訴意旨以：被告之犯罪手段、情節、對告訴人所造
    成的法益侵害程度並非輕微，且被告矢口否認犯行，對告訴人
    從未表示歉意或有任何賠償，甚至在歷次的審理中均以同樣
    的問題大聲質疑告訴人，對告訴人造成精神上的二度傷害，
    犯後態度惡劣，原審僅判處被告拘役20日，量刑尚嫌過輕，
    為此請求撤銷原審判決，另為更適當之判決。另被告上訴意
    旨否認有本件公然侮辱之犯行，而指摘原審判決不當。然查
    ：⑴被告所為否認犯行之辯解並無可採，已詳見前述，是其
    上訴為無理由。⑵又量刑輕重，係屬事實審法院得依職權裁
    量之事項，苟以行為人之責任為基礎，斟酌刑法第57條各款
    所列情狀而未逾越法定刑度，即不得遽指為違法。查原審判
    決本於被告之責任為基礎，已斟酌注意適用刑法第57條之規
    定，就量刑刑度詳為審酌並敘明理由，既未逾越法定刑度，
    復未濫用自由裁量之權限，且無輕重失衡之情形，不得遽指
    為違法。是檢察官指摘原審量刑不當，亦無可取。從而，檢
    察官、被告之上訴均無理由，皆應予駁回。
參、本件被告經合法傳喚，無正當之理由未於審判期日到庭，爰
    依刑事訴訟法第371 條之規定，不待其陳述，逕行判決。　
據上論結，應依刑事訴訟法第371條、第368條，判決如主文。
本案經檢察官郭文俐提起公訴，檢察官吳梓榕提起上訴，檢察官
葉耿旭到庭執行職務。
中　　華　　民　　國　　111 　年　　2 　　月　　24　　日
　　　　　　　　　刑事第三庭    審判長法  官  陳連發
                                      法  官  洪榮家   
                                      法  官  何秀燕
以上正本證明與原本無異。
不得上訴。
　　　　　　　　　　　　　　　　　　　書記官  翁心欣
中　　華　　民　　國　　111 　年　　2 　　月　　24　　日

本案論罪科刑法條：
中華民國刑法第309條
公然侮辱人者，處拘役或9千元以下罰金。
以強暴犯前項之罪者，處一年以下有期徒刑、拘役或一萬五千元
以下罰金。